臺灣新竹地方法院刑事判決　　　　　　　　　　　　　九十三年度交訴字第二七號
　　公　訴　人　臺灣新竹地方法院檢察署檢察官
　　被　　　告　丙○○　男　四.
　　選任辯護人　巫宗翰律師
右列被告因公共危險等案件，經檢察官提起公訴（九十三年度偵字第一六０四號），
本院依簡式審判程序判決如左：
    主  文
丙○○因過失致人於死，累犯，處有期徒刑柒月；又駕駛動力交通工具肇事，致人死
而逃逸，累犯，處有期徒刑柒月。應執行有期徒刑壹年。
    事  實
一丙○○於民國八十年間因違反麻醉藥品管理條例及竊盜案件，經本院分別以八十年
  度訴字第七九三號、八十一年度易字第一０五號判處有期徒刑五年六月、六月確定
  ，二案接續執行，於八十三年十一月十一日假釋出監，假釋期間付保護管束。嗣於
  假釋期間內之八十四年間再因違反麻醉藥品管理條例案件，經本院以八十四年度易
  字第三四八六號判處有期徒刑六月；復於八十五年間因違反槍砲彈藥刀械管制條例
  及麻醉藥品管理條例案件，分別經本院判處有期徒刑四月、十月（此部分經本院以
  八十六年度聲字第二五二號定應執行有期徒刑一年）。上開案件併同撤銷假釋後所
  餘殘刑接續執行，並於八十八年一月十一日假釋付保護管束，迄九十年一月二十三
  日假釋期滿未經撤銷假釋，視為執行完畢。詎猶不知警惕，明知未持有駕駛執照不
  得駕駛車輛，仍於九十二年十二月三日上午十時許，無照駕駛車牌號碼Ｑ六｜七四
  六七號自用小客車搭載戴宏亮，沿新竹縣關西鎮台三線由北往南方向行駛，於同日
  上午十時二十分許，行經台三線與育賢街口時，原應注意行車速度應依標誌或標線
  之規定，不得超過當地時速六十公里之限制；且應注意車前狀況，隨時採取必要之
  安全措施，復依當時之天氣晴、光線為日間自然光線、路面無缺陷、視距良好等一
  切客觀情狀，亦無不能注意之情節，竟疏於注意車前狀況，且行經上述交叉路口時
  未能減速慢行，貿然以時速約達八十、九十公里之速度疾駛通過上開路口，適有乙
  ○○所駕駛車牌號碼八Ｇ∣七五二七號自用小客車搭載葉彭文妹、黃駿翔、甲○○
  ，亦疏未注意左轉彎車應讓對向直行車先行，即貿然沿台三線由南往北方向左轉育
  賢街，丙○○目睹尚未通過該路口之該車時，煞車閃避不及，所駕駛之自小客車車
  頭與右側車身猛撞乙○○所駕前開自用小客車之右後側車身，導致該車輛失控撞擊
  育賢街口之電線桿，葉彭文妹、黃駿翔則遭拋甩至車外，致乙○○身體受有多處擦
  傷、甲○○頭部撕裂傷、肋骨骨折、葉彭文妹胸部鈍力損傷、黃駿翔頭部鈍力損傷
  之傷害。詎丙○○於肇事後，下車查看見事態嚴重，為圖逃避無照駕駛及刑事責任
  ，竟未為死傷者必要之救護或報警等候員警及救護人員前來，反要求同車之戴宏亮
  留在現場，自己則躲入附近巷弄趁隙逃逸。嗣經乙○○及路人葉羅阿香報警並將葉
  彭文妹、黃駿翔經送醫救治，惟葉彭文妹延至同日上午十二時許、黃駿翔延至翌日
  即十二月四日上午九時許均仍不治死亡。
二案經乙○○訴由新竹縣警察局新埔分局報請臺灣新竹地方法院檢察署檢察官相驗後
  自動檢舉偵查起訴。
    理  由
一本件被告丙○○所犯刑法第二百七十六條第一項之過失致死罪、同法第二百八十四
  條第一項之過失傷害罪、同法第一百八十五條之四之肇事逃逸罪，均非死刑、無期
  徒刑、最輕本刑為三年以上有期徒刑之罪，或高等法院管轄第一審之案件，被告於
  本院行準備程序進行中，就被訴事實為有罪之陳述，經本院合議庭認合於修正後刑
  事訴訟法第二百七十三條之一之規定，裁定進行簡式審判程序，合先敘明。
二訊據被告丙○○就其於事實欄所載時、地，無駕駛執照駕車撞擊乙○○所駕汽車，
  致被害人葉彭文妹、黃駿翔死亡及乙○○受傷，且於駕車肇事後逃離現場等事實，
  於偵查中及本院審理時均供承不諱，核與告訴人乙○○於偵查中之指訴及證人葉羅
  阿香於警詢時之證述相符，並有道路交通事故現場圖及調查報告表(1)(2)、現場照片
  及相驗照片各十一張、相驗屍體證明書、驗斷書各二份在卷可稽，是認被告前開自
  白內容與事實相符，足堪採信。按行車速度，應依速限標誌或標線之規定；汽車行
  駛時，駕駛人應注意車前狀況，並隨時採取必要之安全措施，道路交通安全規則第
  九十三條第一項、第九十四條第三項分別定有明文；另依道路交通安全規則第五十
  條第一項前段規定，汽車駕駛執照為駕駛汽車之許可憑證，無許可駕駛汽車之憑證
  ，自不得駕駛車輛。查被告明知且本應遵守上述道路交通安全規則之規定，竟仍於
  前開時地無照駕車行駛，且依案發時為晴天、光線為日間自然光線、路面無缺陷、
  視距良好，有道路交通事故調查報告表一份附卷可稽，足見被告顯無不能注意之情
  事，竟疏於注意以致肇事，其有過失甚明。至被害人乙○○駕駛車輛，雖亦有未能
  注意轉彎車應讓直行車先行（道路交通安全規則第一百零二條第一項第六款參照）
  之過失，然究無從解免被告過失之責。再本件被害人葉彭文妹、黃駿翔之死亡及乙
  ○○之受傷確係因被告之本件過失行為所致，是被告之過失行為與被害人之死亡與
  受傷結果間，具有相當因果關係，要堪認定。況本案經本院送請竹苗區車輛行車事
  故鑑定委員會鑑定，亦認為被害人乙○○駕駛自小客車左轉彎未讓對向直行車先行
  ，與被告無照駕駛自小客車超速行駛且未注意車前狀況同為肇事原因，有該會九十
  三年一月十九日竹鑑字第九三○○二九號鑑定意見書附卷可據。從而，本案事證已
  臻明確，被告過失致死、肇事逃逸等犯行，均堪認定，應依法論科。
三核被告所為，係犯刑法第二百七十六條第一項之過失致死罪、同法第二百八十四條
  第一項前段之過失傷害罪、及同法第一百八十五條之四之肇事逃逸罪。被告無照駕
  車，因而致被害人死亡，依法應負刑事過失致人於死、過失傷害罪責，有如前述，
  應依道路交通管理處罰條例第八十六條第一項規定，就其過失致死罪及過失傷害罪
  犯行部分，分別加重其刑。其以一行為同時觸犯二個過失致死罪、一個過失傷害罪
  ，為想像競合犯，應從一重之過失致死罪處斷。被告所犯過失致死與肇事逃逸二罪
  間，犯意各別，行為互殊，犯罪構成要件不同，應予分論併罰。被告有前開事實欄
  所列前案及受判處有期徒刑之紀錄，並接續於九十年一月二十三日執行完畢乙節，
  有臺灣高等法院被告全國前案紀錄表、法務部在監
  檢察署刑案資料查註記錄表各一份附卷可稽，其於上開有期徒刑執行完畢後五年內
  ，再犯本件有期徒刑以上之二罪，均為累犯，應依刑法第四十七條規定各加重其刑
  。爰審酌被告素行不佳，本件過失情節不輕，且駕車肇事後，竟未為任何救治被害
  人或報警處理之措施，漠視被害人生命、身體權益之心態，實應受最嚴厲之非難，
  況其肇事後試圖脫免刑責而逃逸，顯有惡性；惟念被告犯後已坦承犯行，且本院二
  度調解期日均親自到場與告訴人洽談和解事宜，固就賠償金額與告訴人有所差距致
  未能成立和解，然尚足認有積極面對之悔意等一切情狀，分別量處如主文所示之刑
  ，並定其應執行之刑。
四據上論斷，應依刑事訴訟法第二百七十三條之一第一項、第二百九十九條第一項前
  段，刑法第二百七十六條第一項、第二百八十四條第一項前段、第一百八十五條之
  四、第五十五條、第四十七條、第五十一條第五款，道路交通管理處罰條例第八十
  六條第一項，罰金罰鍰提高標準條例第一條前段，判決如主文。
本案經檢察官陳宏兆到庭執行職務。
中　　　華　　　民　　　國　　九十三　　年　　　十　　　月　　二十九    日
                                  臺灣新竹地方法院交通法庭
                                      法  官  鄭子俊
右正本證明與原本無異。
如不服本判決，應於判決送達後十日內向本院提出上訴狀( 應附繕本 )，上訴於臺灣
高等法院。
                                      書記官  沈藝珠
中　　　華　　　民　　　國　　九十三　　年　　　十　　　月　　二十九　　日
附錄本案論罪科刑法條全文
刑法第一百八十五條之四：
駕駛動力交通工具肇事，致人死傷而逃逸者，處六月以上五年以下有期徒刑。
刑法第二百七十六條：
因過失致人於死者，處二年以下有期徒刑、拘役或二千元以下罰金。
從事業務之人，因業務上之過失犯前項之罪者，處五年以下有期徒刑或拘役，得
併科三千元以下罰金。
中華民國刑法第二百八十四條：
因過失傷害人者，處六月以下有期徒刑、拘役或五百元以下罰金，致重傷者，處一年
以下有期徒刑、拘役或五百元以下罰金。
從事業務之人，因業務上之過失傷害人者，處一年以下有期徒刑、拘役或一千元以下
罰金，致重傷者，處三年以下有期徒刑、拘役或二千元以下罰金。
